【裁判字號】    90,訴,1891
【裁判日期】    901005
【裁判案由】    違反稅捐稽徵法
【裁判全文】
臺灣高雄地方法院刑事判決                          九十年度訴字第一八九一號
    公  訴  人  臺灣高雄地方法院檢察署檢察官
    被      告  乙○○
右列被告因違反稅捐稽徵法案件，經檢察官提起公訴（九十年度偵字第六三七七號）
，本院判決如左：
    主    文
乙○○明知為不實之事項而填製會計憑證，處有期徒刑參月，如易科罰金，以參佰元
折算壹日；又公司負責人，為納稅義務人以詐術逃漏稅捐，處有期徒刑肆月，如易科
罰金，以參佰元折算壹日。應執行有期徒刑陸月，如易科罰金，以參佰元折算壹日。
    事    實
一、乙○○係納稅義務人高雄市○○區○○街六巷十七號「鋒興鋼鐵有限公司（下稱
    鋒興公司）之負責人，亦為商業會計法所稱之商業負責人，負有據實製作薪資所
    得扣繳暨免扣繳憑單（下稱薪資所得扣繳憑單）及登載營利事業所得稅結算申報
    書之義務，為從事業務之人。乙○○明知甲○○於民國八十二年間未曾在該公司
    任職及支薪，竟在其業務上應製作之薪資所得扣繳憑單上登載甲○○於八十二年
    度曾支薪新臺幣（下同）二十萬元之不實事項，並基於業務上製作八十二年度營
    利事業所得稅結算申報書後，再持前開薪資所得扣繳憑單及營利事業所得稅結算
    申報書向財政部高雄市國稅局苓雅稽徵所行使，申報鋒興公司八十二年度營利事
    業所得稅，藉此詐術之方法逃漏營利事業所得稅，共計逃漏稅捐達五萬元，足以
    生損害於甲○○及該管稅捐稽徵機關核稅及處理賦稅事務之正確性。
二、案經財政部高雄市國稅局函送臺灣高雄地方法院檢察署檢察官偵查起訴。
    理    由
一、訊據被告乙○○矢口否認有何右揭犯行，辯稱：「被害人甲○○之資料是李姓工
    頭報給我的，我現在已找不到該工頭。我沒有虛列被害人的薪資。」云云。經查
    ：前揭事實業據被害人甲○○之代理人林忠吾書立之檢舉書指述綦詳，且被害人
    於八十二年一月十二日起至八十三年四月八日止，係因逃亡案件在國防部台南監
    獄執行，有國防部台南監獄執行刑期屆滿開釋證明書影本一紙在卷可參，衡情被
    害人並無可能有在鋒興公司工作，是被害人向財政部台灣省北區國稅局檢舉伊於
    八十二年間並未在鋒興公司工作乙節，洵屬可採。再查：被告於偵查及本院調查
    、審理程序中，均自始無法提供李姓工頭之真實年籍資料以供本院調查虛實；又
    被告既身為鋒興公司負責人，並自承公司帳務均由其一人所自為，則被告自應詳
    實審查員工領取薪資之資料，不得容認工頭隨意草率申報，是被告一概諉稱係李
    姓工頭提報雇工領取薪資云云，真實與否自非無疑。末查：被告於八十九年十一
    月二十三日財政部高雄市國稅局查訪時書立承諾書一紙，承諾虛列所得二十萬元
    並願意繳清稅款及罰鍰等情，亦足見被告確有虛列被害人於八十二年間任職鋒興
    公司二十萬元之薪資無訛。此外，復有被害人委託代理人林忠吾向財政部高雄市
    國稅局書立之檢舉書、各類所得扣繳暨免扣繳憑單、營利事業所得稅結算申報書
    及承諾書各一紙（以上均影本）在卷可稽，而被告因此不實申報之行為，共計逃
    漏稅捐五萬元，亦有財政部高雄市國稅局財高國稅法字第九００一五四三四號函
    一紙附卷可按。綜前所述，堪認被告前揭所辯云云，顯屬事後卸責之詞，要難採
    信。本件事證已臻明確，被告右開犯行洵堪認定。
二、查被告為商業負責人及從事業務之人，而營利事業填報扣繳憑單，乃附隨其業務
    而製作，係屬業務上所掌之文書（最高法院七十年九月二十一日七十年度第九次
    刑事庭會議決議同此見解），且扣繳憑單係扣繳義務人將給付總額及扣繳稅額彙
    報供稽徵機關查核之用，係屬商業會計法第十五條第一款、第十六條第一款所定
    之會計憑證，故扣繳憑單及結算申報書均係附隨被告所經營之上開公司之業務而
    作成之文書。被告既明知甲○○薪資不實，仍虛報甲○○八十二年度薪資為二十
    萬元，列為成本，填載扣繳憑單及結算申報書向財政部高雄市國稅局苓雅稽徵所
    申報，足以生損害於甲○○及稅捐機關核稅及處理稅賦事務之正確性，並為納稅
    義務人鋒興公司逃漏稅捐，核其所為，係犯稅捐稽徵法第四十七條第一款、第四
    十一條詐術逃漏稅捐罪（納稅義務人係鋒興公司，係該公司犯稅捐稽徵法第四十
    一條之罪，而被告係該公司之負責人，應依同法第四十七條第一款規定，課以前
    開第四十一條罪責）、商業會計法第七十一條第一款之明知不實事項填製會計憑
    證罪、刑法第二百十六條、第二百十五條之行使業務上登載不實文書罪。公訴人
    就被告所犯稅捐稽徵法第四十七條第一款、第四十一條詐術逃漏稅捐罪部分，逕
    認被告應依稅捐稽徵法第四十一條規定處罰，尚有未洽。又被告明知不實事項填
    製扣繳憑單之會計憑證行為，因商業會計法第七十一條第一款之填製不實會計憑
    證罪，係刑法第二百十六條、第二百十五條之行使業務上文書登載不實罪之特別
    規定，依特別法優於普通法之法律競合關係，即應擇一適用商業會計法第七十一
    條第一款之規定論處。又被告明知不實事項而仍登載於其業務上製作之結算申報
    書並據以申報稅捐持之行使，係犯行使業務上登載不實文書罪，其登載不實之行
    為係行使行為之前階段行為，應為行使行為所吸收，不另論罪。是被告所犯上開
    明知不實事項填製會計憑證罪與行使業務上登載不實文書罪間，有方法結果之牽
    連關係，為牽連犯，依刑法第五十五條後段之規定，應從較重之填製不實會計憑
    證罪處斷。又稅捐稽徵法第四十七條第一款之規定，係將納稅義務人之公司之責
    任，基於刑事政策之考慮，於其應處徒刑範圍內，轉嫁於公司之負責人，故此情
    形而受罰之公司負責人，乃屬於「代罰」之性質，其並非逃漏稅捐之納稅義務人
    。而刑法第五十五條後段所謂之牽連犯，必須二個以上之行為有方法與結果之關
    係，始足構成，亦即必須以犯一罪之方法行為犯他罪，或以犯一罪之結果行為犯
    他罪，方得成立牽連關係，公司負責人既非逃漏稅捐之納稅義務人，其僅係代罰
    而已，公司以不正當方法逃漏稅捐，縱由該公司負責人或其他有權代表公司之自
    然人代表公司為之，究非屬於公司負責人本身之犯罪行為，自與該公司負責人之
    其他犯罪行為間，無方法結果之牽連關係可言（最高法院八十五年度台上字第六
    ０六五號判決亦同此見解），是被告所犯上開詐術逃漏稅捐罪及填製不實會計憑
    證罪，犯意各別，行為互殊，應予分論併罰。又公訴人起訴法條雖未論及被告違
    反上開商業會計法及行使業務上登載不實文書之罪名，惟於事實欄中已明確記載
    該部分犯罪事實，本院自應併予審究，附此敘明。爰審酌被告所逃漏之稅額為五
    萬元，數額非鉅，且係為圖小利方觸刑章，惡性非大，犯罪後復飾詞狡辯，不知
    悔改等一切情狀，分別量處如主文所示之刑。又按刑法第四十一條已於九十年一
    月四日修正為：「犯最重本刑五年以下有期徒刑以下刑之罪，而受六個月以下有
    期徒刑或拘役之宣告，因身體、教育、職業、家庭之關係或其他正當事由，執行
    顯有困難者，得以一元以上三元以下折算一日。但確因不執行所宣告之刑，難收
    矯正之效，或難以維持法秩序者，不在此限」，並經總統於九十年一月十日公布
    ，而於同年一月十二日生效，併參酌最高法院二十四年七月民刑庭總會決議之意
    旨，故爰依前開條文及刑法第二條第一項前段之規定，就所宣告之刑分別諭知易
    科罰金之折算標準。並定其應執行之刑及諭知易科罰金之折算標準。
據上論斷，應依刑事訴訟法第二百九十九條第一項前段，稅捐稽徵法第四十七條第一
款、第四十一條，商業會計法第七十一條第一款，刑法第十一條前段、第二條第一項
前段、第二百十六條、第二百十五條、第五十五條、第五十一條第五款、修正後第四
十一條第一項，罰金罰鍰提高標準條例第一條前段、第二條，判決如主文。
本案經檢察官黃俊嘉到庭執行職務。
中      華      民      國    九十      年      十      月      五      日
                                臺灣高雄地方法院刑事第七庭
                                    法  官  蔡  正  雄
右正本證明與原本無異。
如不服本判決，應於判決送達後十日內，向本院提出上訴狀。
                                    書記官  許  雅  惠
中      華      民      國    九十      年      十      月      五      日
附錄本判決論罪之法條：
稅捐稽徵法第四十一條：
納稅義務人以詐術或其他不正當方法逃漏稅捐者，處五年以下有期徒刑、拘役或科或
併科新台幣六萬元以下罰金。
商業會計法第七十一條第一款：
商業負責人、主辦及經辦會計人員或依法受託代他人處理會計事務之人員有左列情事
之一者，處五年以下有期徒刑、拘役或科或併科新臺幣十五萬元以下罰金：
一、以明知為不實之事項，而填製會計憑證或記入帳冊者。
刑法第二百十五條：
從事業務之人，明知為不實之事項，而登載於其業務上作成之文書，足以生損害於公
眾或他人者，處三年以下有期徒刑、拘役或五百元以下罰金。


司法院資訊處製作；財團法人民間司法改革基金會備份。
